臺灣高等法院民事判決　　　　　　　　 93年度上易字第966號
上　訴　人　甲○○
被　上訴人　乙○○
　　　　　　丙○○
　　　　　　丁○○○
兼　訴　訟
代　理　人　戊○○
上列當事人間請求修復漏水等事件，上訴人對於中華民國93年9
月15日臺灣臺北地方法院93年度訴字第2532號第一審判決提起上
訴，本院於94年6月7日言詞辯論終結，判決如下：
    主  文
上訴駁回。
第二審訴訟費用由上訴人負擔。
    事實及理由
一、被上訴人主張：被上訴人乙○○係坐落台北市○○○路○段
    133巷25號1樓房屋（下稱系爭房屋）之住戶及所有權人，被
    上訴人戊○○、丁○○○及丙○○為被上訴人乙○○之父母
    及弟弟，四人共同居住於系爭房屋。而上訴人所有同址二樓
    之房屋原僅有一套衛浴設備及廚房，上訴人於民國（下同）
    90年將二樓地板全部重敲重新配置管線，改建成四間套房，
    並有四套衛浴設備及廚房，出租予他人，因施工不良，93年
    1月15日開始漏水， 致伊居住之一樓天花板及牆垣因漏水而
    嚴重腐蝕破損。 上訴人雖於同年4月26日將系爭房屋之二樓
    地板漏水修復，惟其先前造成一樓天花板、牆垣等處之污穢
    損害，必須加以處理及油漆粉刷，始能回復原狀，而此部分
    經昇易工程行估價至少須花費新台幣（下同）4萬元。 又伊
    前因居住之一樓客廳、房間、廚房、衛浴等處全部漏水，常
    無法入眠，或突然遭漏水驚醒，持續3、4個月，造成精神上
    極大之損害，嚴重影響伊之生活品質及身體健康，上訴人應
    依民法第195條第1項規定，給付上訴人每人精神上之損害賠
    償20萬元等語。為此，求為判決：(一)上訴人應給付被上訴人
    84萬元及自起訴狀繕本送達翌日起至給付之日止，按週年利
    率百分之五計算之利息等語（原審判決上訴人應分別給付被
    上訴人乙○○62,000元、被上訴人戊○○、丁○○○、丙○
    ○各50,000元，並均自93年4月30日起至清償日止， 按年息
    百分之五計算之利息，而駁回被上訴人其餘之請求，上訴人
    就其敗訴部分，提起上訴，被上訴人就被駁回部分，未據聲
    明不服，已告確定）。
二、上訴人則以：伊於83年11月間向前手購得系爭二樓房屋時，
    屋內格局即為四間套房，被上訴人稱伊於90年間將房屋修改
    為四間套房並非事實。該棟房屋係於71年12月30日建造完成
    之五層樓公寓，房屋水管長年使用，自然耗損在所難免，幾
    年前該棟公寓其他樓層也都曾發生漏水情況。 93年1月間經
    被上訴人告知有漏水後，伊立即請專業合格水電商處理，因
    水管及埋設於壁內及地板內，需從水管總、熱水管、冷水管
    、排水管檢測，費時較久， 於93年3月間查出漏水原因後，
    已於同年4月26日將漏水情形修復， 實非故意不法造成上訴
    人之損害，又被上訴人所提估價單其估價之施作項目除油漆
    粉刷外，尚有其他項目，伊另行請人估價結果，其油漆粉刷
    費用僅需12,000元等語，資為抗辯。
三、本件原審對於被上訴人之請求，為一部勝訴、一部敗訴之判
    決。上訴人對其敗訴部分，聲明不服，提起上訴，上訴聲明
    (一)原判決不利於上訴人部分廢棄；(二)上開廢棄部分，被上訴
    人在第一審之訴駁回。被上訴人答辯聲明則求為判決駁回上
    訴。
四、被上訴人主張被上訴人乙○○為系爭房屋之住戶及所有權人
    ，被上訴人戊○○、丁○○○及丙○○為被上訴人乙○○之
    父母及弟弟，四人共同居住於系爭房屋。 93年1月間因上訴
    人所有同址二樓之房屋漏水，致被上訴人等人居住之一樓天
    花板及牆垣滲水， 嗣上訴人於93年4月26日將系爭房屋之二
    樓地板漏水修復之事實，業據其提出土地及建物所有權狀影
    本、照片10紙為證（ 見原法院簡易庭93年度北調字第132號
    卷第9-20頁），並為上訴人所不爭，自堪信為真實。又被上
    訴人主張系爭房屋因上訴人所有二樓房屋漏水，造成天花板
    、牆垣等處之污穢損害， 必須花費修復之4萬元加以處理及
    油漆粉刷，始能回復原狀。又被上訴人於此3、4個月期間因
    房屋各處漏水，常無法入眠，或突然遭漏水驚醒，造成精神
    上極大之損害，嚴重影響被上訴人等人之生活品質及身體健
    康，上訴人應賠償被上訴人各20萬元之精神損害等情。則為
    上訴人所否認，並以前開情詞置辯。是本件爭點在於上訴人
    有無故意過失之侵權行為？
五、按因故意或過失，不法侵害他人之權利者，負損害賠償責任
    。民法第184條第1項前段定有明文。又負損害賠償責任者，
    除法律另有規定或契約另有訂定外，應回復他方損害發生前
    之原狀。 第1項情形，債權人得請求支付回復原狀所必要之
    費用，以代回復原狀， 民法第213條第1項、第3項亦有明文
    。本件上訴人就其所有坐落台北市○○○路○段133巷25號2
    樓房屋之排水管線未為適當之維護更新，致水份滲透地板造
    成被上訴人乙○○所有之同址一樓房屋天花板及牆壁滲水受
    損，自有過失。且上訴人亦承認系爭房子有漏水，漏水期間
    約有2個月等語（見本院卷(二)第2頁），上訴人所辯伊無過失
    云云，自不足採。則被上訴人乙○○主張上訴人應負損害賠
    償責任，自為可採。 又上訴人已於93年4月26日將漏水情形
    修復，固為兩造所不爭，惟被上訴人乙○○所有系爭房屋餐
    廳、臥室、及廚房天花板及牆壁之水泥漆均因滲水而有剝落
    之情形，業經原審及本院履勘現場屬實，製有勘驗筆錄在卷
    可稽（見原審卷第13-15頁、本院卷第17-18頁），並有照片
    10 張附卷可憑（見原法院簡易庭93年度北調字第132號卷第
    11- 20頁），是以被上訴人乙○○主張上訴人應支付粉刷油
    漆回復原狀所必要之費用，應予採信。
六、 又被上訴人乙○○主張系爭房屋粉刷油漆回復原狀需費4萬
    元，固據其提出估價單為憑，惟經原審比對上訴人所提之估
    價單，認被上訴人乙○○所有系爭房屋油漆粉刷之費用，以
    12,000原為適當，而於此範圍內予以准許。上訴人於本院審
    理時對油漆費用12,000元，復表示願意給付，有準備程序筆
    錄在卷可憑（見本院卷(二)第2頁）， 是以被上訴人乙○○請
    求上訴人給付之粉刷油漆費用在12,000元之範圍內，自應准
    許。
七、次按不法侵害他人之身體、健康、名譽、自由、信用、隱私
    、貞操，或不法侵害其他人格法益而情節重大者，被害人雖
    非財產上之損害，亦得請求賠償相當之金額， 民法第195條
    第1項前段定有明文。 又於他人居住區域發出超越一般人社
    會生活所能容忍之噪音，應屬不法侵害他人居住安寧之人格
    利益，如其情節重大，被害人非不得依民法第195條第1項規
    定請求賠償相當之金額（ 最高法院92年台上字第164號判例
    參照）。查上訴人所居住之系爭房屋之餐廳、臥室等處於93
    年1月間即因上訴人房屋排水管線未為適當之維護更新， 致
    水份滲透地板造成漏水，被上訴人等須於日光燈管等滴水處
    套掛塑膠袋以防水滴滴落餐桌、床鋪，並需日夜忍受水滴滴
    落之聲音，常無法入眠，或突遭漏水驚醒，其持續水滴滴落
    聲音之干擾，已非單純財產權受侵害結果所引致之不便或不
    適，對於被上訴人居住安寧之人格法益，已造成侵害，且其
    漏水期間長達三個月， 迄93年4月26日始行修復，情節自非
    輕微，揆諸上開判例意旨， 被上訴人主張其得依民法第195
    條第1項規定， 請求上訴人賠償精神上所受損害，應為可採
    。本院審酌系爭房屋漏水之情形，及漏水情形持續之期間等
    一切情狀，認上訴人請求其所受有精神上之損害各以50,000
    元為允當。
八、綜上，被上訴人依侵權行為之法律關係請求上訴人給付被上
    訴人乙○○油漆粉刷回復原狀所必要之費用12,000元，及給
    付被上訴人乙○○、戊○○、丁○○○及丙○○各50,000元
    之精神上損害賠償，並均自起訴狀繕本送達翌日 ( 93年4月
    30日 )起至清償日止按年息百分之五計算之利息，自屬有據
    ，應予准許。原審就上開部分，為上訴人敗訴之判決，經核
    並無不合。上訴意旨，指摘原判決此部分不當，為無理由，
    應予駁回。
九、本件事證已臻明確，兩造其餘攻擊防禦方法，核與判決結果
    無影響或非兩造協議之爭點，爰不一一論述，併此敘明。
十、據上論結，本件上訴為無理由，依民事訴訟法第449條第1項
    、第78條，判決如主文。
中　　華　　民　　國　　94　　年　 　6　 　月　　21 　日
                  民事第三庭審判長法  官　林敬修
                                  法  官　藍文祥
                                  法  官　劉勝吉
正本係照原本作成。
不得上訴。
中　　華　　民　　國　　94　　年　　6 　　月　　22　　日
　　　　　　　　　　　　　　　　　書記官　李翠齡
